臺灣彰化地方法院民事裁定
111年度事聲字第18號
異  議  人  許季蓁  
            許紳寶  
            許舒宜  
            許朱賢  
相  對  人  林碧娥  

上列當事人間確定訴訟費用額事件，異議人對於中華民國111年9
月5日本院司法事務官所為之111年度司聲字第169號裁定，提出
異議，裁定如下：
    主  文
異議駁回。
    理  由
一、法院未於訴訟費用之裁判確定其費用額者，第一審受訴法院
    於該裁判有執行力後，應依聲請以裁定確定之；聲請確定訴
    訟費用額者，應提出費用計算書、交付他造之計算書繕本或
    影本及釋明費用額之證書；依第一項確定之訴訟費用額，應
    於裁定送達之翌日起，加給按法定利率計算之利息，民事訴
    訟法第91條第1至3項分別定有明文。
二、異議意旨：
  ㈠兩造間因本院108年度訴字第917號及臺灣高等法院臺中分院110年度上易字第146號分割共有物事件，前經本院於第一審訴訟程序中，囑託鼎諭不動產估價師事務所就坐落彰化縣○○市○○○段000地號土地進行估價，惟該事務所欠缺一定之收費標準，又未提出民事鑑定事件申請報酬報告表兼領據、民事鑑定事件申請鑑定費用報告表，已違反法院辦理民事事件證人鑑定人日費旅費及鑑定費支給標準第10條及第12條規定。
  ㈡異議人遲至民國111年6月9日始獲本院轉達該事務所受領估價費用新臺幣（下同）7萬6,000元之收據，迄今始終不知該事務所收費標準。異議人認為該事務所收費金額大大超出市場行情，欠缺必要性，漫天喊價而任意敲詐異議人。
  ㈢本件應類推適用彰化縣辦理法院囑託土地鑑價作業規定及收
    費標準自治條例第5條、地方法院民事執行處選任不動產鑑
    定人作業參考要點第10點第1項第2款規定，酌定可充作訴訟
    費用之鑑價酬金為1,440元以下等語。
三、本院之判斷：
  ㈠本院108年度訴字第917號分割共有物事件，囑託鼎諭不動產
    估價師事務所就坐落彰化縣○○市○○○段000地號土地進行估價
    ，相對人因而支出鑑定費用7萬6,000元等情，業據相對人提
    出該事務所109年5月7日收據1紙附卷可稽，堪信為真實。
  ㈡本院於109年12月30日就前揭分割共有物事件為第一審判決，
    就訴訟費用負擔之比例諭知如附表「訴訟費用負擔之比例」
    欄所示。因異議人許朱賢不服本院所為第一審判決而提起上
    訴，經臺灣高等法院臺中分院110年度上易字第146號判決駁
    回異議人許朱賢之上訴，並於111年4月20日確定，是相對人
    於該分割共有物事件所支出鼎諭不動產估價師事務所鑑定費
    用7萬6,000元，即應由各共有人依附表「訴訟費用負擔之比
    例」欄所示比例分擔。本院111年度司聲字第169號裁定（下
    稱原裁定）所計算異議人應分別給付相對人如附表「應負擔
    之訴訟費用額」欄所示之金額，及自原裁定送達各異議人之
    翌日起至清償日止，按週年利率5％計算之利息，合於民事訴
    訟法第91條第1至3項規定。
  ㈢至異議人主張鼎諭不動產估價師事務所違反法院辦理民事事
    件證人鑑定人日費旅費及鑑定費支給標準第10條及第12條規
    定，應類推適用彰化縣辦理法院囑託土地鑑價作業規定及收
    費標準自治條例第5條、地方法院民事執行處選任不動產鑑
    定人作業參考要點第10點第1項第2款規定，酌定可充作訴訟
    費用之鑑價酬金為1,440元以下部分：
    ⒈鑑定人及受法院囑託陳述或審查鑑定意見之機關或團體，
      請求支領報酬時，應於鑑定前或鑑定後填具民事鑑定事件
      申請報酬報告表兼領據（附格式三）一式兩份向選任或囑
      託之法院為之；法院對於前項請求之金額是否相當，應審
      酌鑑定事件之繁簡、所費勞力之大小及社會一般薪資狀況
      等因素酌予核定後，送會計室簽註意見，報請院長或其授
      權代簽人核准，並以一份送原承辦書記官附卷，一份附傳
      票移總務科付款，而後依付款程序辦理；法院選任鑑定人
      或囑託機關、團體陳述或審查鑑定意見如需鑑定費用，該
      鑑定人或機關、團體對於鑑定工作有一定之收費標準者，
      得命當事人逕向該鑑定人或機關、團體繳納鑑定費；如該
      鑑定人或機關、團體無收費標準之規定，而又需支給者，
      應由該鑑定人或機關、團體於鑑定前填具民事鑑定事件申
      請鑑定費用報告表（附格式四）或提出總費用數額之請求
      ，由承辦法官審核後送總務科簽註意見，報請院長或其授
      權代簽人核准後，命當事人向該鑑定人或機關、團體繳納
      取據為證，法院辦理民事事件證人鑑定人日費旅費及鑑定
      費支給標準（下稱支給標準）第10條第1、2項及第12條分
      別定有明文。觀其法意，支給標準第10條係規定鑑定人或
      鑑定機關逕向法院申請支給報酬時，所應遵守之程序，且
      依支給標準第12條前段規定，如鑑定人或鑑定機關對於鑑
      定工作有一定之收費標準者，得命當事人逕向該鑑定人或
      機關、團體繳納鑑定費，倘無一定之收費標準，始有同條
      後段規定之適用。
    ⒉經本院向鼎諭不動產估價師事務所函詢該事務所於109年度
      之收費標準，經該事務所以111年10月6日鼎（法）字第00
      00000-0號函說明「收費標準得區分民事執行處以拍賣訂
      價為估價目的，收費標準依貴院『彰化地院選任鑑定人作
      業須知』第8點為之；民事訴訟案件貴院囑託不動產估價，
      依不動產估價師法第15條規定，並參『台中市不動產估價
      師公會』民國97年6月13日公佈服務報酬標準，並視案件內
      容權利人數、不動產所涉現行法令，及不動產估價作業程
      序等複雜簡易性調整之。」（見本院卷第29及31頁），可
      知鼎諭不動產估價師事務所就法院囑託辦理「訴訟事件」
      之不動產估價，有一定之收費標準，非異議人所指無一定
      之收費標準，相對人逕向鼎諭不動產估價師事務所繳納7
      萬6,000元之鑑定費用，尚無違反支給標準第12條前段規
      定。
    ⒊至彰化縣辦理法院囑託土地鑑價作業規定及收費標準自治
      條例係規範彰化縣政府暨所屬行政機關之收費標準、地方
      法院民事執行處選任不動產鑑定人作業參考要點則係規範
      各地方法院民事執行選任不動產鑑定人之作業規定，均與
      本件係「訴訟事件」之情形，尚有不同，自無從類推適用
      ，異議人之主張，為無理由。
四、據上論結，原裁定命異議人應分別給付相對人如附表「應負
    擔之訴訟費用額」欄所示之金額，及自原裁定送達各異議人
    之翌日起至清償日止，按週年利率5％計算之利息，核無不當
    。異議人對原裁定所提出之異議，為無理由，應予駁回。
五、依民事訴訟法第240條之4第3項，裁定如主文。
中　　華　　民　　國　　111 　年　　10　　月　　12　　日
                  民事第三庭  審判長法　官　洪榮謙
                                    法  官  鍾孟容
                                    法  官  林彥宇
附表：（金額：新臺幣）
編號 共有人 訴訟費用負擔之比例 應負擔之訴訟費用額 1 許朱賢 6.4％ 4,864元 2 何錦華 1.5％ 1,140元 3 許季蓁  各6.4％   各4,864元  4 許紳寶   5 許舒宜   6 許林雪娥 25.5％ 1萬9,380元 7 林碧娥 各23.3％ 1萬7,708元 8 林碧月  1萬7,708元 9 許明輝 0.4％ 304元 10 許萬發 0 0元 11 許進福 0.4％ 304元 
以上為正本係照原本作成。
如對本裁定抗告須於裁定送達後10日內向本院提出抗告狀，並繳
納抗告費新臺幣1,000元（如委任律師提起抗告，請注意民事訴
訟法施行法第9條規定）。
中　　華　　民　　國　　111 　年　　10　　月　　13　　日
                                    書記官  林嘉賢